【裁判字號】    89,交上易,278
【裁判日期】    890731
【裁判案由】    過失傷害
【裁判全文】
臺灣高等法院刑事判決                          八十九年度交上易字第二七八號
    上  訴  人
    即  被  告  甲○○
右列上訴人因過失傷害案件，不服臺灣宜蘭地方法院八十九年度交易字第二號，中華
民國八十九年五月十七日第一審判決 (起訴案號：臺灣宜蘭地方法院檢察署八十八年
度偵字第三五三七號)，提起上訴，本院判決如左：
    主  文
上訴駁回。
    事  實
一、甲○○於民國八十八年七月十八日，駕駛車牌號碼ＨＳ─五四二Ｏ號自用小客車
    ，沿宜蘭縣三星鄉○○○路由西往東方向行駛，於同日下午六時許，行經三星鄉
    ○○○路與南北一路無號誌之交岔路口，本應注意行經無號誌之交岔路口應謹慎
    慢行，作隨時停車之準備，而依當時情形為天候晴、無遮蔽物視線良好，且路口
    亦設有反光鏡，並無不能注意之情事，竟疏於注意，於通過上開交岔路口時，未
    謹慎慢行作隨時停車之準備，而同時間左方乙○○所騎乘沿三星鄉○○○路由北
    往南方向行駛之車號ＧＲＦ─四二七號重機車行經該無號誌岔路口，亦未注意其
    屬左方車應讓右方車先行，竟疏於注意，未讓右方之甲○○所駕駛車輛先行，以
    致二車相撞，致乙○○人車倒地，乙○○因而受有右側股骨、右側股骨頸股折及
    頭部頭皮撕裂傷等傷害。甲○○於肇事後，委託路人報警處理，並留於現場向隨
    後到場之警員自首並主動告知肇事事由而接受裁判。
二、案經告訴人乙○○訴由宜蘭縣警察局三星分局報請台灣宜蘭地方法院檢察署檢察
    官偵查起訴。
    理  由
一、訊據上訴人即被告甲○○坦承於右揭時地與告訴人乙○○發生車禍等情，惟矢口
    否認有何過失，辯稱：其車行經路口有停下察看無來車方前進，起步經過路中線
    伊有煞車便與告訴人機車撞擊，應係告訴人乙○○機車撞及伊車左側門云云。惟
    查，右揭事實業據告訴人乙○○指訴綦詳，且依道路交通事故調查報告表所繪現
    場圖可知，該肇事路口為交岔路口，以被告行車方向觀察當時視線良好，況該肇
    事路口亦設有反光鏡且無遮擋視線之障礙物，被告應可輕易觀察左方來車，隨時
    作好停車準備，被告卻疏未做出隨時停車之準備，此外，並有道路交通事故調查
    報告表、道路交通事故調查報告表各欄項目明細內容、宜蘭縣警察局三星分局大
    洲派出所交通事故現場草圖及照片等附卷足稽，足見被告有過失甚明。被告辯稱
    並無過失，應是告訴人機車撞及伊車，告訴人應負全部過失云云，要屬卸責之詞
    ，不足採信。另告訴人乙○○，因本件事故受有右側股骨骨折右側股骨頸股骨折
    及頭部頭皮撕裂傷之傷害，有財團法人天主教靈醫會羅東聖母醫院診斷證明書一
    紙在卷可稽。
二、按行經無號誌之交岔路口應減速慢行，作隨時停車之準備，道路交通安全規則第
    九十三條第一項第四款定有明文。本件被告甲○○駕車自應注意上揭道路交通安
    全規定，且依當時情狀、路況、視距良好、肇事路段並有反光鏡，又無不能注意
    之情形，竟疏不注意，以致肇事，致告訴人乙○○受傷，被告應有過失，其過失
    之行為並與告訴人之受傷具有相當因果關係。雖告訴人乙○○駕駛機車行經右揭
    無號誌交岔路口時，並未遵循左方車讓右方車先行之規定，致為被告所駕駛之汽
    車撞及，亦有過失，且為本件肇事之主因，惟被告雖過失責任較輕，仍難辭過失
    之責。本件車禍經送臺灣省基宜區車輛行車事故鑑定委員會鑑定結果，亦持相同
    之認定，有該會八十八年十一月八日基宜鑑字第八八五二九號鑑定意見書一紙附
    卷足參，被告辯稱其毫無過失，自無足採取。本件事證明確，被告犯行應堪予認
    定。
三、核被告甲○○所為，係犯刑法第二百八十四條第一項前段之過失傷害罪。被告肇
    事後即向到場處理之警員主動表示肇事，嗣並接受裁判，業據證人楊世逢警員在
    原審供證無訛，係對未發覺之犯罪自首而受裁判，應依刑法第六十二條前段（原
    判決漏載前段，應予改正）之規定減輕其刑。原審本同上之見解，適用刑法第二
    百八十四條第一項前段、第六十二條前段、第四十一條、罰金罰鍰提高標準條例
    第一條前段、第二條，審酌被告之過失程度、告訴人乙○○亦同有過失、本件肇
    事所生之危害、肇事後態度良好及尚未與告訴人乙○○和解並給付賠償等一切情
    狀，量處拘役二十日，並諭知如易科罰金以三百元折算一日之折算標準，認事用
    法並無不合，量刑亦無不當。被告上訴仍執陳詞否認犯罪，指摘原判決不當，為
    無理由，應予駁回。據上論斷，應依刑事訴訟法第三百六十八條，判決如主文。
本案經檢察官吳國南到庭執行職務。
中    華    民    國    八十九    年       七       月      三十一      日
                          臺灣高等法院刑事第十庭
                              審判長法  官  蔡  長  溪
                                    法  官  溫  耀  源
                                    法  官  楊  貴  志
右正本證明與原本無異。
不得上訴。
                                    書記官  沈  秀  容
中    華    民    國    八十九    年       八       月        二        日
附錄本案論罪科刑法條全文：
刑法第二百八十四條
因過失傷害人者，處六月以下有期徒刑、拘役或五百元以下罰金。致重傷者，處一年
以下有期徒刑、拘役或五百元下罰金。
從事業務之人，因業務上之過失傷害人者，處一年以下有期徒刑、拘役或一千元以下
罰金。致重傷者，處三年以下有期徒刑、拘役或二千元以下罰金。


司法院資訊處製作；財團法人民間司法改革基金會備份。
